【裁判字號】    89,交聲,544
【裁判日期】    900724
【裁判案由】    違反道路交通管理處罰條例聲明異議
【裁判全文】
臺灣臺北地方法院交通事件裁定                    八十九年度交聲字第五四四號
    異議人即
    受處分人  甲○○
右列受處分人因違反道路交通管理處罰條例案件，對於臺北市交通事件裁決所中華民
國八十九年八月一日所為之處分( 原處分案號：北市裁三字第駕裁22-A00000000號 )
聲明異議，本院裁定如左：
        主      文
原處分撤銷。
甲○○機器腳踏車駕駛人，不在規定車道行駛，處新臺幣陸佰元罰鍰，並記違規點數
壹點。
        理      由
一、按「道路交通管理處罰條例」第三條第八款及「道路交通安全規則」第二條第一
    項第一款有關道路交通法規所稱之「汽車」均包括「機器腳踏車」。機器腳踏車
    駕駛人，不在規定車道行駛者，處新臺幣( 下同 )六百元以上一千八百元以下罰
    鍰並記違規點數一點，修正後「道路交通管理處罰條例」第四十五條第十三款及
    第六十三條第一項第一款均有明文規定。又逕行舉發違反道路交通管理事件，經
    汽( 機 )車所有人依通知單之應到案日期前到案，並告知違規駕駛人姓名、身分
    證統一編號及住址者，處罰機關應即另行通知違規駕駛人到案依法處理；逾應到
    案日期，處罰機關應依「道路交通管理處罰條例」第八十五條第三項「本條例關
    於車輛駕駛人之處罰，如應歸責於車輛所有人者，處罰車輛所有人」之規定處罰
    該汽車所有人。違反道路交通管理事件行為人，未依規定自動繳納罰鍰，或未依
    規定到案聽候裁決，處罰機關應於一個月內依標準表逕行( 從重 )裁決之，「違
    反道路交通管理事件統一裁罰標準及處理細則」第二十四條及第四十四條第一項
    均有規定。
二、本件受處分人即異議人甲○○於八十八年十二月六日下午三時五十三分許，駕駛
    所有之車牌AFL-258 號重型機器腳踏車，途經復興北路、南京東路口，竟不在規
    定車道行駛而駛入路面劃設有黃色「禁行機車」標字之車道內，為臺北市政府警
    察局交通大隊直屬第三分隊執勤員警當場以拍照方式採證，並以受處分人有違反
    修正前「道路交通管理處罰條例」第四十五條第十三款規定之行為逕行掣單( 北
    市警交大字第A00000000 號 )舉發並指定應到案日期( 八十九年二月一日 )，經
    依郵務送達程序將該紙舉發違規通知單連同採證相片寄交車牌AFL-258 號重型機
    器腳踏車車籍登記之「車主地址：臺北市○○區○○路一九九巷三十號三樓」，
    惟因「招領逾期」而遭郵局退回原舉發單位。原舉發單位逕以受處分人住居所不
    明，報請臺北市政府警察局交通警察大隊完成公示送達程序。因受處分人未依限
    到案，原處分機關逕依「道路交通管理處法條例」第四十五條第十三款、第六十
    三條第一項第一款及「違反道路交通管理事件統一裁罰標準及處理細則」第四十
    四條第一項規定，於八十九年八月一日從重裁處新臺幣一千八百元罰鍰並記違規
    點數一點。
三、訊據受處分人雖不否認其確曾於前揭時地駕駛該輛車牌AFL-258 號重型機器腳踏
    車不依規定駛入路面標示「禁行機車」車道，僅辯稱其因未收到採證相片舉發違
    規通知單而未依限到案繳納罰鍰云云。經查：
    １本件受處分人駕駛車牌AFL-258 號重型機器腳踏車於前揭時地駛入路面標示「
      禁行機車」車道之事實，有採證相片及「北市警交大字第A00000000 號」舉發
      違規通知單在卷可稽，本件受處分人之違規事證明確。
    ２受處分人即車牌AFL-258 號重型機器腳踏車主甲○○車籍地址與其住所地均在
      「臺北市○○區○○路一九九巷三十號三樓」，是本件違規採證相片及「北市
      警交大字第A00000000 號」舉發違規通知單以郵務送達程序寄交之「車主地址
      」並無錯誤，有該紙舉發違規通知單及投遞局「招領逾期」封面影本各一紙在
      卷。惟因現行行政法規並無強制受處分人收受「舉發違規通知單」等行政罰鍰
      通知之規定，且查無證據證明受處分人係有意拒收本件舉發違規通知單及採證
      相片，自難遽認受處分人「未依限到案」而予以高額裁罰。本件受處分人辯稱
      其未收到違規採證相片及舉發違規通知單壹節，洵堪信為真實。受處分人既坦
      承違規願意繳納罰鍰，原處分機關猶以高額裁處新臺幣一千八百元罰鍰部分，
      似嫌過苛。原處分既有不當，即無由維持而應由本院予以撤銷並另依修正後「
      道路交通管理處罰條例」第四十五條第一項第十三款及第六十三條第一項第一
      款規定，從輕裁處受處分人新臺幣六百元罰鍰並記違規點數一點( 按「道路交
      通管理處罰條例」雖於九十年一月十七日總統令修正公布並自同年六月一日起
      施行，惟比較新舊法結果，該條例第四十五條第一項第十三款及第六十三條第
      一項第一款規定並未修正，自應適用裁判時已修正之「道路交通管理處罰條例
      」第四十五條第一項第十三款及第六十三條第一項第一款規定裁罰，併此敘明
       ) ，以資適法。
據上論斷，應依道路交通案件處理辦法第二十條前段，裁定如主文。
中      華      民      國    九    十    年      七      月    廿四    日
                          臺灣臺北地方法院交通法庭
                                法  官  鍾      華
右正本證明與原本無異。
如不服本裁定，應於裁定送達後五日內向本院提出抗告狀。
                                書記官  黃  繡  琴
中      華      民      國    九    十    年      七      月  二十五    日


司法院資訊處製作；財團法人民間司法改革基金會備份。
